【裁判字號】    99,簡上,127
【裁判日期】    990831
【裁判案由】    毒品危害防制條例
【裁判全文】
臺灣士林地方法院刑事判決            99年度簡上字第127號
    公  訴  人  臺灣士林地方法院檢察署檢察官
    上  訴  人
    即  被  告  甲○○
上列上訴人即被告因毒品危害防制條例案件，不服本院刑事庭中
華民國99年6 月21日99年度審簡字第780 號第一審刑事簡易判決
（起訴案號：99年度毒偵字第786 號），提起上訴，本院管轄第
二審之合議庭判決如下：
    主  文
上訴駁回。
    事  實
一、甲○○(一)前於民國87年間因施用毒品案件，經臺灣臺中地方
    法院裁定送觀察、勒戒後，認有繼續施用毒品之傾向，復經
    同院裁定令入戒治處所施以強制戒治，嗣經裁定停止戒治釋
    放出所，所餘戒治期間付保護管束，於88年5 月31日保護管
    束期滿未經撤銷停止戒治視為執行完畢，並經臺灣臺中地方
    法院檢察署檢察官以88年度戒毒偵字第10號為不起訴處分確
    定；(二)復於前揭強制戒治執行完畢釋放後5 年內之91年間，
    因施用毒品案件，除經本院裁定送強制戒治，並經臺灣士林
    地方法院檢察署檢察官以91年度毒偵字第1040號提起公訴，
    強制戒治部分，嗣經裁定停止戒治釋放出所，所餘戒治期間
    付保護管束，於93年2 月19日保護管束期滿未經撤銷停止戒
    治視為執行完畢，刑事訴追部份，嗣經本院92年度訴字第64
    號判處有期徒刑9 月確定，於93年10月24日縮刑期滿執行完
    畢（不構成累犯）。詎甲○○仍不思戒除毒癮，復基於施用
    第一級毒品之故意，於99年1 月17日，在臺北市○○○路麥
    當勞速食店內，以針筒注射方式施用第一級毒品海洛因1 次
    ，嗣於同月20日上午，為警搜索其臺北市○○路○ 段1 巷17
    號8 樓住處後，經警採集尿液送驗結果呈嗎啡及可待因陽性
    反應，而悉上情。
二、案經臺北市政府警察局大安分局報告臺灣臺北地方法院檢察
    署呈請臺灣高等法院檢察署檢察長令轉臺灣士林地方法院檢
    察署檢察官偵查起訴。
    理  由
一、證據能力：本判決認定事實所引用之證據資料，未據當事人
    於本院審理中爭執其證據能力（見本院99年8 月25日審理筆
    錄），本院審酌該等證據作成之情況，認為適當，且無其他
    違背法定程式而取證之情形，依刑事訴訟法第159 條之5、
    第158 條之4 規定之反面解釋，均有證據能力。
二、上揭事實，業據被告於審理中坦承不諱（見本院99年8 月25
    日審理筆錄），且被告為警查獲後所採集之尿液檢體，經送
    驗以氣相層析質譜儀檢驗結果，呈嗎啡及可待因陽性反應，
    有臺灣尖端先進生技醫藥股份有限公司99年1 月27日濫用藥
    物檢驗報告1 紙附卷可稽（見99年度毒偵字第929 號偵查卷
    第7 頁），足認被告於審理中出於任意性之自白，與事實相
    符而堪採信。
三、(一)按施用第一、二級毒品為犯罪行為，毒品危害防制條例第
    10條第1 項及第2 項各定有處罰明文。故施用該毒品者，依
    前揭規定本應科以刑罰，惟基於施用毒品之人，兼有病患屬
    性，乃於刑事政策上對合於一定條件之施用者，依同條例第
    20條、第23條之規定，施以觀察、勒戒及強制戒治之治療，
    期以保安處分替代刑罰，戒斷其身、心癮。嗣因其程式過於
    繁雜，上揭條例於92年7 月9 日修正公佈，自93年1 月9 日
    施行，將該第20條、第23條之保安處分程式，單純區分為「
    初犯」、「5 年內再犯」及「5 年後再犯」三種；依其立法
    理由之說明：「初犯」，經觀察、勒戒或強制戒治後，應為
    不起訴處分或不付審理之裁定；經觀察、勒戒或強制戒治執
    行完畢釋放後，「5 年內再犯」者，因其再犯率甚高，原實
    施之觀察、勒戒及強制戒治既已無法收其實效，爰依法追訴
    或裁定交付審理。至於經觀察、勒戒或強制戒治執行完畢釋
    放後，「5 年後再犯」者，前所實施之觀察、勒戒或強制戒
    治已足以遮斷其施用毒品之毒癮，為期自新及協助其斷除毒
    癮，仍適用「初犯」規定，先經觀察、勒戒或強制戒治之程
    式。從而依修正後之規定，僅限於「初犯」及「5 年後再犯
    」兩種情形，始應先經觀察、勒戒或強制戒治程式，不能逕
    行起訴，亦即設為施用毒品罪起訴條件之限制。但倘被告於
    5 年內已再犯，經依法再為保安處分或追訴處罰者，縱其第
    3 次（或第3 次以上）施用毒品之時間，在初犯之保安處分
    執行完畢釋放5 年以後，即非屬「5 年後再犯」之情形，且
    因前有「5 年內再犯」情形，顯見其再犯率甚高，原實施之
    保安處分無法收其實效，毋庸仍予寬典處遇，而應依該條例
    第10條逕予刑罰制裁。至於第3 次（或第3 次以上）施用毒
    品之時間，是否宜有期間限制？以多久為適宜？則分屬刑事
    政策、專門醫學之範圍，非審判機關所能決定，有待循立法
    途徑解決（最高法院98年度臺非字第252 號裁判意旨參照）
    。(二)查本件被告1.前於87年間因施用毒品案件，經臺灣臺中
    地方法院裁定送觀察、勒戒後，認有繼續施用毒品之傾向，
    復經同院裁定令入戒治處所施以強制戒治，嗣經裁定停止戒
    治釋放出所，所餘戒治期間付保護管束，於88年5 月31日保
    護管束期滿未經撤銷停止戒治視為執行完畢，並經臺灣臺中
    地方法院檢察署檢察官以88年度戒毒偵字第10號為不起訴處
    分確定；2.復於前揭強制戒治執行完畢後5 年內之91年間，
    因施用毒品案件，除經本院裁定送強制戒治，並經臺灣士林
    地方法院檢察署檢察官以91年度毒偵字第1040號提起公訴，
    強制戒治部分，嗣經裁定停止戒治釋放出所，所餘戒治期間
    付保護管束，於93年2 月19日保護管束期滿未經撤銷停止戒
    治視為執行完畢等情，有臺灣高等法院被告前案紀錄表在卷
    可參。則本件被告復於99年1 月17日施用第一級毒品，雖均
    在前次強制戒治執行完畢5 年之後，惟其於87年間犯施用毒
    品罪，於88年5 月31日強制戒治執行完畢後，又於5 年內之
    91年間犯施用毒品罪，再於99年間犯本件施用毒品罪，自與
    單純「5 年後再犯」之情形有別，是檢察官依法追訴，並無
    不合。
四、核被告所為，係犯毒品危害防制條例第10條第1 項之施用第
    一級毒品罪，被告施用第一級毒品前後持有毒品之行為，係
    施用毒品之低度行為，應為其施用毒品之高度行為所吸收，
    不另論罪。
五、原審審酌一切情狀，依刑事訴訟法第449 條第2 項、第3 項
    、第454 條第2 項，毒品危害防制條例第10條第1 項，刑法
    第11條前段、第41條第1 項前段等規定，就本件被告施用第
    一級毒品犯行，判處有期徒刑6 月，及諭知易科罰金之折算
    標準為以新台幣1 千元折算1 日，經核認事用法並無違誤，
    量刑亦稱妥適。被告上訴意旨稱：伊是5 年後再犯，應先經
    觀察勒戒，且原審量刑過重云云。然查本件檢察官依法追訴
    ，並無不合，業如前述；又原審量定刑罰，已審酌各種情狀
    ，無明顯失出，且所處有期徒刑6 月乃毒品危害防制條例第
    10條第1 項施用第一級毒品罪之法定最輕本刑，自無被告所
    謂量刑過重之問題。本件被告之上訴為無理由，應予駁回。
據上論斷，應依刑事訴訟法第455 條之1 第1 項、第3 項、第36
8 條，判決如主文。
本案經檢察官葉乃瑋到庭執行職務
中    華    民    國    99    年    8     月    31    日
                  刑事第三庭審判長法  官  李  育  仁
                                  法  官  劉  育  琳
                                  法  官  孫  曉  青
以上正本證明與原本無異。
本判決不得上訴。
                                  書記官  林  蔚  菁
中    華    民    國    99    年    8     月    31    日

司法院資訊處製作；財團法人民間司法改革基金會備份。
